臺灣臺北地方法院刑事判決
111年度審訴緝字第45號
公  訴  人  臺灣臺北地方檢察署檢察官
被      告  陳志善

上列被告因妨害秩序等案件，經檢察官提起公訴（110年度偵字
第13863號、第15343號），被告於本院準備程序中就被訴事實為
有罪之陳述，經本院合議庭裁定由受命法官獨任逕以簡式審判程
序審理，判決如下：
    主  文
陳志善共同犯意圖供行使之用而攜帶兇器在公眾得出入之場所聚
集三人以上下手實施強暴罪，處有期徒刑拾月。
    事  實
一、陳志善、高均安、陳俊竹、邱春甥（高均安、陳俊竹、邱春
    甥另經本院以110年度審訴字第1321號判決論罪科刑）於民
    國110年4月11日凌晨3時許（起訴書誤載為下午3時許），在
    位於臺北市○○區○○○路○段00號之錢櫃臺北SOGO店（下稱錢櫃
    ）之8樓815包廂內唱歌飲酒，席間高均安表示其友人適在錢
    櫃5樓501包廂內，遂邀集陳志善、陳俊竹、邱春甥一同前往
    501包廂敬酒，然敬酒過程中遇501包廂內人士挑釁，縱經共
    同友人林易新出面講和，高均安仍十分不滿，遂與陳志善、
    陳俊竹、邱春甥於同日凌晨4時41分許先返回815包廂，高均
    安即指示陳志善透過網路通訊軟體找人到場支援，李心維（
    另經本院以110年度審訴字第1321號判決論罪科刑）接獲通
    知後動身，途間再找張益豪（另經本院以110年度審訴字第1
    321號判決論罪科刑）一同前往錢櫃5樓，高均安則於同日凌
    晨4時50分前某時，邀集815包廂內陳志善、陳俊竹、邱春甥
    返回錢櫃5樓，高均安以此方式於同日凌晨4時50分許聚集陳
    志善、陳俊竹、邱春甥、張益豪、李心維在錢櫃5樓電梯口
    大廳，且陳俊竹、邱春甥、張益豪、李心維各攜帶客觀上足
    對人生命、身體構成威脅，足作兇器使用之彈簧刀1支、彈
    簧刀1支、鐵棍1支、小刀1支到場。適原501包廂內施中元、
    葉憲章、林易新、林千宥（原名：林雋浤）及其他男女走出
    包廂，高均安、陳志善、陳俊竹、邱春甥、張益豪、李心維
    均知錢櫃5樓電梯口大廳屬於公眾得出入之場所，進出消費
    之民眾甚多，在此滋事顯會造成公眾或他人恐懼不安，陳志
    善仍與高均安、陳俊竹、邱春甥、張益豪、李心維共同基於
    傷害及意圖供行使之用而攜帶兇器在公眾得出入之場所聚集
    三人以上下手實施強暴之犯意聯絡，由高均安上前朝施中元
    等人叫囂，陳志善即以腳踢踹施中元頭部；陳俊竹持彈簧刀
    刺施中元大腿並在踢踹施中元等人；邱春甥持彈簧刀刺葉憲
    章並以腳踢踹葉憲章頭部；張益豪持鐵棍毆打葉憲章及施中
    元臀部；李心維持小刀刺施中元左大腿、葉憲章右大腿、林
    易新右大腿及林千宥左大腿，致施中元受有左側大腿撕裂傷
    （約11公分）及肌肉撕裂臀部撕裂傷（約4公分）、左側股
    骨骨折、低血容性休克；葉憲章受有右側大腿兩處撕裂傷（
    5公分及6公分）合併動脈受損及急性出血，左側大腿三處穿
    刺傷（小於1公分）、低血容性休克；林易新受有右大腿撕
    裂傷，約15公分長，併骨四頭肌撕裂及血管損傷、低血溶性
    休克；林千宥受有左大腿流血外傷等傷害，陳志善等人即逃
    離現場。嗣警方據報到場處理，在現場查扣得陳俊竹犯案用
    之彈簧刀1支及張益豪所持用鐵棍1支，經調閱現場監視器畫
    面，循線查悉上情。
二、案經施中元、葉憲章、林易新、林千宥訴由臺北市政府警察
    局大安分局報告臺灣臺北地方檢察署檢察官偵查起訴。
    理  由
一、本件被告陳志善所犯均係死刑、無期徒刑、最輕本刑為3年
    以上有期徒刑以外之罪，其於準備程序進行中就被訴事實為
    有罪之陳述，經受命法官告知簡式審判程序之旨，並聽取當
    事人之意見後，本院合議庭認無不得或不宜改依簡式審判程
    序進行之情形，爰依刑事訴訟法第273條之1第1項、第284條
    之1規定，裁定由受命法官獨任進行簡式審判程序。又本件
    所引屬於審判外陳述之傳聞證據，依同法第273條之2規定，
    不受第159條第1項關於傳聞法則規定之限制，依法有證據能
    力，合先敘明。
二、首揭犯罪事實，業經陳志善於警詢、偵訊及本院審理時陳述
    （見偵13863號卷第29頁至第33頁、第181頁至第183頁；審
    訴一卷第268頁、第295頁、審訴二卷第51頁、第54頁），核
    與共同正犯高均安（見偵13863號卷第25頁至第28頁、第187
    頁至第189頁；審訴一卷第123頁、第187頁、第261頁、審訴
    二卷第70頁、第85頁）、陳俊竹（見偵13863號卷第35頁至
    第38頁、第175頁至第177頁；審訴一卷第123頁、第261頁、
    審訴二卷第70頁、第85頁）、邱春甥（見他4520號卷第161
    頁至第164頁、第167頁至第169頁；審訴一卷第126頁、第26
    1頁、審訴二卷第70頁、第85頁）、張益豪（見他4520號卷
    第151頁至第154頁、第157頁至第159頁；審訴一卷第187頁
    、審訴二卷第70頁、第85頁）、李心維（見他4520號卷第39
    頁至第43頁；偵15343號卷第113頁至第115頁；審訴一卷第1
    87頁、第262頁、審訴二卷第70頁、第85頁）於警詢、偵訊
    及本院審理時、證人即告訴人施中元（見偵15343號卷第25
    頁至第28頁、第123頁至第126頁）、證人即告訴人葉憲章（
    見偵15343號卷第29頁至第32頁、第123頁至第126頁）、證
    人即告訴人林易新（見偵15343號卷第33頁至第35頁、第123
    頁至第126頁）、證人即告訴人林千宥（見偵15343號卷第37
    頁至第39頁、第124頁至第126頁）於偵查中陳述、證人即現
    場目擊者即錢櫃5樓櫃檯人員林韋杰於警詢（見偵15343號卷
    第41頁至第43頁）、證人即現場目擊者楊珂綺於警詢（見偵
    13863號卷第55頁至第58頁）陳述情節一致，並有攝得完整
    案發經過之錢櫃5樓監視器錄影及員警密錄器錄影翻拍照片
    （見偵13863號卷第95頁至第106頁）、施中元所提之國泰綜
    合醫院診斷證明書（見偵13863號卷第163頁、審訴一卷第19
    1頁至第195頁）、葉憲章所提之國泰綜合醫院診斷證明書（
    見偵13863號卷第161頁）、林易新所提之國泰綜合醫院診斷
    證明書（見偵15343號卷第73頁、第133頁）、林千宥所提之
    臺北市立聯合醫院診斷證明書（見偵13863號卷第129頁至第
    130頁）、臺北市政府警察局大安分局搜索扣押筆錄、扣押
    物品目錄表2份、扣押物照片（見偵13863號卷第107頁至第1
    11頁、偵15343號卷第45頁至第49頁、第67頁至第68頁，審
    訴一卷第117頁）在卷可稽，足認陳志善自白與事實相符，
    堪以採信。本案事證明確，陳志善犯行洵堪認定，應依法論
    科。
三、論罪科刑：　　
  ㈠按刑法第149條、第150條第1項所稱之「聚集」，不論行為人
    在何處（遠端或當場）、以何種聯絡方式（面談、電子通訊
    或LINE、微信、網路直播等社群通訊軟體），亦不論自動與
    被動參與，且不論係事前約定或臨時起意，均屬之，因上開
    行為對於社會治安與秩序，均易造成危害（刑法第149條、
    第150條第1項立法理由參照）。核陳志善所為，係犯刑法第
    277條第1項傷害罪及第150條第2項第1款、第1項後段之意圖
    供行使之用而攜帶兇器在公眾得出入之場所聚集三人以上下
    手實施強暴罪。
  ㈡按共犯在學理上，有「任意共犯」與「必要共犯」之分，前
    者指一般原得由一人單獨完成犯罪而由二人以上共同實施之
    情形，當然有刑法總則共犯規定之適用；後者係指須有二人
    以上之參與實施始能成立之犯罪而言。且「必要共犯」依犯
    罪之性質，尚可分為「聚合犯」與「對向犯」，其二人以上
    朝同一目標共同參與犯罪之實施者，謂之「聚合犯」，如刑
    法分則之公然聚眾施強暴、脅迫罪、參與犯罪結社罪、輪姦
    罪等是，因其本質上即屬共同正犯，故除法律依其首謀、下
    手實施或在場助勢等參與犯罪程度之不同，而異其刑罰之規
    定時，各參與不同程度犯罪行為者之間，不能適用刑法總則
    共犯之規定外，其餘均應引用刑法第28條共同正犯之規定（
    最高法院81年度台非字第233號判決要旨參照）。陳志善於
    案發現場，見陳俊竹、邱春甥、張益豪、李心維使用前揭兇
    器實施強暴行為，其未積極制止，反而徒手參與攻擊，顯具
    共同利用兇器實施犯行之犯意聯絡，準此，雖陳志善未攜帶
    兇器到場，其仍應就攜帶兇器部分與陳俊竹、邱春甥、張益
    豪、李心維共負其責。據此以論，陳志善、高均安、陳俊竹
    、邱春甥、張益豪、李心維，就本件傷害及意圖供行使之用
    而攜帶兇器及在公眾得出入之場所聚集三人以上下手實施強
    暴部分，有犯意聯絡與行為分擔，應論以共同正犯。
  ㈢又刑法第150條第1項之罪，係為保護社會整體秩序、安全，
    屬於社會法益，並非個人法益，縱行為人施強暴之客體有數
    人，惟侵害社會法益仍屬單一，僅成立單純一罪，故陳志善
    、高均安、陳俊竹、邱春甥、張益豪、李心維同時對施中元
    、葉憲章、林易新、林雋浤施強暴，就所犯第150條第2項第
    1款、第1項後段之罪，僅成立單純一罪。陳志善係一行為觸
    犯上開2罪名並同時侵犯施中元、葉憲章、林易新、林雋浤
    之身體法益，為想像競合犯，依刑法第55條前段規定，從一
    重論以意圖供行使之用而攜帶兇器在公眾得出入之場所聚集
    三人以上下手實施強暴罪。
　㈣刑法第150條第2項規定：「犯前項之罪，而有下列情形之一
    者，得加重其刑至二分之一：一、意圖供行使之用而攜帶兇
    器或其他危險物品犯之。二、因而致生公眾或交通往來之危
    險。」，該規定係就犯罪類型變更之個別犯罪行為得裁量予
    以加重，成為另一獨立之罪名，屬於刑法分則加重之性質。
    惟依上述規定，法院對於行為人所犯刑法第150條第2項第2 
    款、第1項之行為，是否加重其刑，有自由裁量之權。本院
    審酌陳志善雖未實際持用兇器，然本件其負責聯繫攜帶兇器
    之共同正犯到場，擔當重要之居間聯繫角色，因認未加重前
    之法定刑尚不足以評價其行為，爰依上開規定加重其刑。
　㈤爰審酌陳志善見高均安對敬酒遭辱一事不滿，不思以合法理
    性之方式解決紛爭，受高均安指示為其出頭，並聯繫李心維
    等人到場，共同攜帶兇器以上開方式在公眾得出入之場所下
    手實施強暴，造成公眾或他人之危害、恐懼不安，應予非難
    。復考量陳志善犯後坦承犯行，雖有意與被害人商談和解事
    宜，然就賠償數額無法達成共識，至今未達成和解，兼衡犯
    罪之動機、目的、手段及角色分工，及本件案發時間為凌晨
    ，地點在錢櫃內，現場人數不少，及其於本院審理時陳述之
    學經歷、收入、需扶養親屬狀況等語（見審訴二卷第63頁）
    之智識程度及家庭經濟狀況等一切情狀，量處如主文所示之
    刑，以資懲儆。 
四、本件扣案彈簧刀1支為陳俊竹所有；而未扣案供邱春甥、李
    心維於本案犯行各用之彈簧刀1支、小刀1支，分別為邱春甥
    、李心維所有，無證據足認陳志善共有上開物品或具有處分
    權限，爰不於其所犯之罪之主文內宣告沒收。至扣案鐵棍1
    支，係張益豪於本件犯行所用之物，然經其於警詢時陳稱係
    隨手在錢櫃8樓樓梯間找到的等語（見偵15343卷第12頁），
    難認為其或陳志善所有且非違禁物，又無證據足認該鐵棍真
    正所有人有刑法第38條第3項所示無正當理由提供或取得之
    情形，爰不宣告沒收。
據上論斷，應依刑事訴訟法第273條之1第1項、第299條第1項前
段，判決如主文。
本案經檢察官黃冠中提起公訴，檢察官翁珮嫻到庭執行職務。　
中　　華　　民　　國　　111 　年　　7 　　月　　27　　日
                 刑事第二十庭   法  官  宋恩同
以上正本證明與原本無異。
如不服本判決應於收受送達後20日內向本院提出上訴書狀，並應
敘述具體理由；其未敘述上訴理由者，應於上訴期間屆滿後20日
內向本院補提理由書（均須按他造當事人之人數附繕本）「切勿
逕送上級法院」。告訴人或被害人如對於本判決不服者，應具備
理由請求檢察官上訴，其上訴期間之計算係以檢察官收受判決正
本之日期為準。因疫情而遲誤不變期間，得向法院聲請回復原狀
。
                                書記官  黃勤涵
中　　華　　民　　國　　111 　年　　7 　　月　　27　　日
附錄本案論罪科刑法條全文：　　
刑法第150條
在公共場所或公眾得出入之場所聚集三人以上，施強暴脅迫者，
在場助勢之人，處1年以下有期徒刑、拘役或10萬元以下罰金；
首謀及下手實施者，處 6 月以上 5 年以下有期徒刑。
犯前項之罪，而有下列情形之一者，得加重其刑至二分之一：一
、意圖供行使之用而攜帶兇器或其他危險物品犯之。
二、因而致生公眾或交通往來之危險。　
　　　
刑法第277條
傷害人之身體或健康者，處5年以下有期徒刑、拘役或50萬元以
下罰金。
犯前項之罪，因而致人於死者，處無期徒刑或7年以上有期徒刑
；致重傷者，處3年以上10年以下有期徒刑。